臺灣高等法院臺中分院刑事判決
111年度侵上訴字第102號

上  訴  人  
即  被  告  張培文


                    （現於衛生福利部草屯療養院附設大肚山莊執行強制治療中）
指定辯護人  本院公設辯護人陳秋靜  
上列上訴人因妨害性自主罪等案件，不服臺灣臺中地方法院110
年度侵訴字第109號中華民國111年5月19日第一審判決（起訴案
號：臺灣臺中地方檢察署110年度偵字第16744號、110年度偵字
第18731號），提起上訴，本院判決如下：
    主  文
上訴駁回。
    事  實
一、丙○○於民國110年5月10日17時15分許，騎腳踏車行經臺中市
    北屯區文心路4段與崇德路2段交岔路口之公車站牌時，發現
    身穿國中學生制服之AB000-A110224（95年2月生，真實姓名
    年籍詳卷，下稱甲 ）經過。丙○○心生歹念，明知甲 為12歲
    以上18歲未滿之少年，仍基於成年人對少年強制性交之犯意
    ，堵住甲 去向，以請求甲 幫忙為其顧好腳踏車與可出示BB
    槍予甲 觀看為由，要求甲 尾隨在後一起走。丙○○於同日17
    時40分許，將甲 帶往臺中市○○區○○路0段00號之民俗公園公
    共廁所後，要求甲 先進入唯一一間蹲式馬桶廁所間，丙○○
    再進入廁所間，將門鎖住關上，使甲 無法離去。丙○○隨即
    脅迫甲 脫掉全身衣物，否則不讓其離去，甲 被迫脫掉衣物
    後，丙○○亦脫掉全身衣物，強行抱住甲 ，將生殖器頂在甲 
    生殖器上，又以嘴舔甲 之生殖器及股溝，欲將生殖器插入
    甲 肛門或口腔，從事肛交及口交之性交行為。此時適有民
    眾張軍進入民俗公園公共廁所，甲 聽到外面聲響後，開門
    衝出廁所間向張軍求救，並將丙○○推往小便斗，丙○○發覺事
    跡敗露，出拳毆打甲 （未成傷），再趁隙穿上衣物騎腳踏
    車逃逸，前開強制性交之犯行始未得逞。張軍隨即於同日17
    時49分許報警處理，警方於同日19時13分許，在臺中市北屯
    區崇德二路2段與熱河路3段交岔路口發現丙○○之行蹤，上前
    盤查後，丙○○立即騎腳踏車逆向闖紅燈逃逸；警方嗣於同日
    19時15分許，在臺中市北屯區昌平路1段434號前，逕行拘提
    丙○○到案，當場扣得丙○○之黑色電子手錶1支（與本案無關
    ），進而查知上情。
二、案經甲 及甲 之父告訴及臺中市政府警察局第五分局報告臺
    灣臺中地方檢察署檢察官偵查起訴。
    理  由
一、認定犯罪事實所憑之證據及理由
    上揭犯罪事實業據上訴人即被告丙○○（下稱被告）於原審準
    備程序、原審及本院審理中均坦承不諱，核與證人即告訴人
    甲 於警詢及偵查中之證述（見偵16744號卷第35至42、195
    至197頁）、證人張軍於警詢中之證述（見偵16744號卷第57
    至59頁）相符，並有路口監視器錄影畫面翻拍照片（見偵16
    744號不公開卷第31至34頁）、被告遭查獲現場照片（見偵1
    6744號卷第171至172頁）、民俗公園公廁外監視器畫面翻拍
    照片（見偵16744號卷第173至175頁）、甲 案發時穿著照片
    （見偵16744號不公開卷第19頁）、臺中市政府警察局第五
    分局110年7月30日中市警五分偵字第1100034283號函暨所附
    內政部警政署刑事警察局110年7月21日刑生字第1100056368
    號鑑定書（見原審卷第153至157頁）在卷可佐，足認被告前
    揭任意性自白與事實相符，堪以採信，本案事證明確，被告
    之犯行堪以認定，應予依法論科。
二、論罪科刑之理由
  ㈠核被告所為，係犯兒童及少年福利與權益保障法第112條第1
    項前段、刑法第221條第2項、第1項之成年人對少年犯強制
    性交未遂罪。
  ㈡被告脅迫甲 脫衣、抱住甲 ，再將生殖器頂在甲 生殖器上，
    以嘴舔甲 生殖器及股溝等行為，係基於單一犯意，於密切
    接近之時間，在同一地點，對同一被害人為之，各次行為之
    獨立性薄弱，難以強行分離，應論以接續犯之一罪。被告所
    為上揭猥褻行為，為強制性交未遂之高度行為所吸收，不另
    論罪。
  ㈢被告行為時係成年人，對未滿18歲之少年甲 故意犯罪，應依
    兒童及少年福利與權益保障法第112條第1項前段規定，加重
    其刑。
  ㈣被告前因強制性交案件，經原審法院以92年度少連訴字第53
    號判決處有期徒刑5年，有期徒刑部分於107年12月1日縮短
    刑期執行完畢出監，有臺灣高等法院被告前案紀錄表、上開
    案件判決書及臺灣臺中地方檢察署檢察官執行指揮書（甲）
    影本在卷可稽，並經原審調取臺灣臺中地方檢察署93年度執
    保字第96號及96年度執字第7758號執行卷宗核對屬實，被告
    於有期徒刑執行完畢後，5年內故意再犯本案有期徒刑以上
    之罪，為累犯，且所執行完畢之前案，與本案均為妨害性自
    主案件，顯見被告對刑罰反應力不佳，於本案加重最輕本刑
    ，亦無過苛，爰依刑法第47條第1項規定，加重其刑，並與
    前開加重事由依法遞加重之。
  ㈤被告著手於強制性交行為後，因證人張軍恰好進入該公廁內
    ，甲 掙脫後求助而未遂，應依刑法第25條第2項規定，減輕
    其刑，並與上開加重事由，依法遞加重後減輕之。
  ㈥按行為時因精神障礙或其他心智缺陷，致不能辨識其行為違
    法或欠缺依其辨識而行為之能力者，不罰。行為時因前項之
    原因，致其辨識行為違法或依其辨識而行為之能力，顯著減
    低者，得減輕其刑。刑法第19條第1項、第2項定有明文。經
    原審調取被告前案卷宗、強制治療執行紀錄，囑託衛生福利
    部草屯療養院鑑定被告是否有刑法第19條第1項或第2項之情
    形，其鑑定結果略以：被告為智能障礙者，認知功能較常人
    減退，行事上有衝動、無法考慮後果的特色，加上法治觀念
    薄弱，雖能明白性侵害屬違法行為，可能受到法律制裁，卻
    難以將自身的行為與行為後果進行內化，對於一般社會情境
    的判斷能力較弱，行為當時往往無法及時思考後續衍生的問
    題以及法律責任，行為自控能力有限。此外，被告對酒精與
    安非他命使用的習慣也會減損其衝動控制之能力。綜上所述
    ，被告之過去生活史、疾病史、身體檢查、精神狀態檢查及
    心理評估結果，認為被告於犯行當時因精神障礙或其他心智
    缺陷，致其辨識行為違法或依其辨識而行為之能力，顯著降
    低，但未達完全喪失之程度。被告雖可在限制性環境下表現
    良好，卻因智能不佳、衝動控制與挫折容忍度不佳，難以在
    缺乏引導的情況下自律其行為離開限制性環境後，仍有一定
    之再犯風險，建議維持目前的強制治療，有衛生福利部草屯
    療養院111年1月17日草療精字第110000745號函暨所附刑事
    鑑定報告書在卷可憑（見原審卷第310至331頁），足認被告
    行為時因精神障礙或其他心智缺陷，致其辨識行為違法或依
    其辨識而行為之能力，顯著降低，爰依刑法第19條第2項規
    定，減輕其刑，並與上開加重及減輕事由，依法遞加重後遞
    減輕之。
  ㈦上訴駁回之理由
　　原審認被告之犯行事證明確，適用刑事訴訟法第299條第1項
    前段、兒童及少年福利與權益保障法第112條第1項前段、刑
    法第221條第2項、第1項、第47條第1項、第25條第2項、第1
    9條第2項、第87條第2項前段、第3項前段等規定，並以行為
    人之責任為基礎，審酌被告強迫甲 脫去衣物，強行抱住甲 
    ，並以其生殖器頂在甲 生殖器上，又以嘴舔甲 生殖器及股
    溝，欲為強制性交行為，適張軍恰好經過而經甲 掙脫求助
    而未遂之犯罪手段、所生危害，暨被告坦承犯行，惟迄今仍
    未賠償甲 所受損害之犯後態度，及被告經鑑定有智能障礙
    、於原審審理中自陳國中肄業之智識程度、從事馬場之生活
    狀況等一切情狀，於適用上述加重及減輕等規定，依法遞加
    重後遞減輕之，而予量處有期徒刑2年6月，並敘明諭知被告
    應於刑之執行完畢或赦免後，令入相當處所，施以監護5年
    之理由（詳見後述㈧），經核其認事用法並無違誤，量刑及
    諭知保安處分亦均妥適，並無過重或失輕之情事，被告上訴
    意旨指摘原審量刑過重及諭知監護期間過長云云，其上訴為
    無理由，應予駁回。 
  ㈧末按有第19條第2項及第20條之原因，其情狀足認有再犯或有
    危害公共安全之虞時，於刑之執行完畢或赦免後，令入相當
    處所，施以監護。但必要時，得於刑之執行前為之。前二項
    之期間為五年以下。但執行中認無繼續執行之必要者，法院
    得免其處分之執行。刑法第87條第2項、第3項定有明文。再
    按刑法部分條文於民國94年2月2日修正公布，並自95年7 月
    1日施行，其中第87條第2項之規定，由修正前之「因精神耗
    弱或瘖啞而減輕其刑者，『得』於刑之執行完畢或赦免後，令
    入相當處所，施以監護」，修正為「有第19條第2項及第20
    條之原因，其情狀足認有再犯或有危害公共安全之虞時，於
    刑之執行完畢或赦免後，令入相當處所，施以監護。但必要
    時，得於刑之執行前為之」。申言之，祗要「其情狀足認有
    再犯或有危害公共安全之虞時」，法院即應義務宣付監護處
    分，並無裁量權（最高法院109年度台上字第3085號判決意
    旨參照）。查被告經鑑定有刑法第19條第2項之原因，且鑑
    定結果亦認為被告有再犯風險，業如前述，且被告目前仍在
    執行原審法院110年度聲療字第1號強制治療，此有該刑事裁
    定及臺中市政府社會局110年9月24日中市社家防字第110011
    2042號函在卷可憑（見原審卷第265至269頁、第291頁），
    再衡酌被告因前述妨害性自主案件（原審法院92年度少連訴
    字第53號），前於107年12月18日經原審法院以107年度聲療
    字第5號裁定入草屯療養院附設大肚山莊進行強制治療，於1
    09年11月16日經原審法院以109年度聲療停字第6號裁定停止
    強制治療後離莊，有臺灣高等法院被告前案紀錄表、衛生福
    利部草屯療養院110年8月11日草療護字第1100008115號函暨
    所附強制治療執行紀錄及原審法院刑事裁定在卷足查（見原
    審卷第161至234頁、偵16744號卷第193至194頁），可見被
    告已因犯相同罪名之罪經執行強制治療，於109年11月16日
    停止強制治療後，未逾半年即再犯本案之罪，足認被告反覆
    實施妨害性自主罪之再犯危險極高，為預防被告再犯類似犯
    行，爰依刑法第87條第2項前段、第3項前段規定，併予宣告
    被告應於刑之執行完畢或赦免後，令入相當處所，施以監護
    5年，期於精神病醫院或其他醫療團體內，接受適當看管及
    治療，以避免因被告之精神障礙而對其個人、家庭及社會造
    成難以預期之危害，期收治本之效，俾維公安，並啟其新生
    。
據上論結，應依刑事訴訟法第368條，判決如主文。
本案經檢察官洪瑞君提起公訴，檢察官乙○○到庭執行職務。
中　　華　　民　　國　　111 　年　　10　　月　　4 　　日
            刑事第十一庭　  審判長法　官　張意聰
                                  法　官　周瑞芬
                                  法　官　陳慧珊
以上正本證明與原本無異。
如不服本判決應於收受送達後二十日內向本院提出上訴書狀，其
未敘述上訴理由者，並得於提起上訴後二十日內向本院補提理由
書（均須按他造當事人之人數附繕本）「切勿逕送上級法院」。
因疫情而遲誤不變期間，得向法院聲請回復原狀。

                                  書記官  李淑芬 
中　　華　　民　　國　　111 　年　　10　　月　　4 　　日
【附錄本案論罪科刑法條】
刑法第221條：
對於男女以強暴、脅迫、恐嚇、催眠術或其他違反其意願之方法
而為性交者，處3年以上10年以下有期徒刑。
前項之未遂犯罰之。
兒童及少年福利與權益保障法第112條第1項：
成年人教唆、幫助或利用兒童及少年犯罪或與之共同實施犯罪或
故意對其犯罪者，加重其刑至二分之一。但各該罪就被害人係兒
童及少年已定有特別處罰規定者，從其規定。